臺灣南投地方法院民事裁定
110年度監宣字第152號
聲  請  人  蔡宗成  

相  對  人  施聰明  

關  係  人  曾秋蘭  

上列當事人間聲請指定監護人事件，本院裁定如下：
    主    文
一、選定蔡宗成（男，民國00年0月00日生、身分證統一編號：Z
    000000000號）為相對人施聰明（男，民國00年0月00日生，
    身分證統一編號：Z000000000號）之監護人。
二、指定曾秋蘭（女，民國00年0月0日生，身分證統一編號：Z0
    00000000號）為會同開具相對人施聰明財產清冊之人。
三、程序費用由相對人負擔。
    理    由
一、按民法總則中華民國97年5月2日修正之條文施行前，已為禁
    治產宣告者，視為已為監護宣告；繫屬於法院之禁治產事件
    ，其聲請禁治產宣告者，視為聲請監護宣告；聲請撤銷禁治
    產宣告者，視為聲請撤銷監護宣告；並均於修正施行後，適
    用修正後之規定；次按97年5月2日修正之民法親屬編第四章
    條文施行前所設置之監護人，於修正施行後，適用修正後規
    定，民法總則施行法第4條第2項、民法親屬編施行法第14條
    之2 分別定有明文。再按法院為監護之宣告時，應依職權就
    配偶、四親等內之親屬、最近一年有同居事實之其他親屬、
    主管機關、社會福利機構或其他適當之人選定一人或數人為
    監護人，並同時指定會同開具財產清冊之人，民法第1111條
    第1項亦定有明文。本件相對人前經本院95年度禁字第85號
    民事裁定宣告為禁治產人，依上開規定，於98年11月23日新
    法施行後，視為已為監護宣告並適用新法之規定。
二、本件聲請意旨略以：相對人為聲請人之表兄，相對人自幼即
    有中度智能障礙，無生活自理能力，生活起居均賴其母蔡笨
    及蔡笨之弟（即聲請人之父）蔡海一家幫忙照顧，而相對人
    之母蔡笨於95年8月21日逝世，相對人之母蔡笨過世後，相
    對人同母異父之姊曾秋蘭、曾秋鳳曾向本院提出禁治產宣告
    之聲請，經本院95年度禁字第85號民事裁定宣告相對人為禁
    治產人，惟未選定監護人及會同開具相對人財產清冊之人。
　　因相對人目前之生活起居，均由聲請人打理照料，相對人同
    母異父之姊曾秋蘭、曾秋鳳均年邁無力照顧相對人，曾秋蘭
    並推舉聲請人任監護人，另相對人同父異母之兄施明男與相
    對人並無往來，亦未曾照料過相對人，現為使相對人有更好
    之生活照顧，有協助相對人申請相關補助之需，為相對人之
    利益，爰請求選定聲請人為相對人之監護人，並指定相對人
    同母異父之姊曾秋蘭為會同開具財產清冊之人等語。
三、經查，聲請人主張之上開事實，業據其提出中華民國國民身
    分證、中華民國身心障礙證明、戶籍謄本、本院95年度禁字
    第85號民事裁定、家長推舉書、同意書、親屬系統表、樂意
    窗簾布公司資料、衛生福利部106年度防暴社區初級預防培
    力營研習時數證明、南投縣人民團體選任人員當選證書、南
    投縣政府研習證書、YMCA研習證書、財團法人愚人之友福利
    慈善事業基金會研習證書、志願服務紀錄冊、現金支出傳票
    、死亡證明書、南投縣埔里鎮公所低收入戶證明書、埔里鎮
    覺靈寺急難貧困救助申請書、臺灣自來水股份有限公司水費
    通知單及繳費憑證、南投縣埔里鎮公所函、臺灣電力公司收
    據、南投縣政府稅務局地價稅繳款書、社團法人臺中市土木
     技師公會函、法務部行政執行署彰化分署通知等件為證，
    並有本院職權查詢之全戶戶籍資料（完整姓名）查詢結果在
    卷可參，且經職權調取本院95年度禁字第85號禁治產宣告等
    事件卷宗核閱屬實。而聲請人為相對人之表弟，為相對人四
    親等內之親屬，聲請人請求為相對人選定監護人，核與前揭
    規定相符，應屬有據。茲審酌相對人未婚、無子女，其父、
    母均已歿，聲請人為相對人之表弟，其有穩定正當工作，並
    有意願出任監護人一職，目前亦由其負責照顧相對人之生活
    及代相對人處理日常生活事務，另相對人之舅舅蔡海、同父
    異母之姊曾秋蘭亦均同意由聲請人擔任相對人之監護人，有
    其等出具之家長推舉書、同意書在卷可佐。另經本院通知相
    對人同父異母之兄施明男、同母異父之姐曾秋鳳等人，對本
    件聲請及相對人之監護人、會同開具財產清冊之人選表示意
    見，其等均無反對之表示，亦無願任監護人或會同開具財產
    之人之表示。本院審酌上情，堪認由聲請人擔任相對人之監
    護人，應符合相對人之最佳利益，爰選定聲請人為相對人之
    監護人。
四、另就指定會同開具財產清冊之人部分，聲請人請求指定相對
    人同父異母之姊曾秋蘭擔任會同開具財產清冊之人，已獲曾
    秋蘭同意，有其出具之同意書在卷可稽，認由曾秋蘭擔任相
    對人之會同開具財產清冊之人，尚無不妥之處，爰指定曾秋
    蘭為會同開具相對人財產清冊之人。又依民法第1113條準用
    同法第1099條規定，監護開始時，監護人即聲請人對於相對
    人之財產，應會同曾秋蘭，於本件確定後2個月內開具財產
    清冊，並陳報法院，附此敘明。
五、程序費用負擔之依據：家事事件法第164條第2項。
中　　華　　民　　國　　110 　年　　10　　月　　20　　日
                                臺灣南投地方法院家事法庭
                                          法  官  柯伊伶
以上正本係照原本作成。
如不服本裁定，應於送達後10日內向本院提出抗告狀，並繳納抗
告費新臺幣1,000元。
中　　華　　民　　國　　110 　年　　10　　月　　20　　日
                                          書記官  白淑幻